臺灣南投地方法院民事裁定
111年度監宣字第62號
聲  請  人  郭德清  



相  對  人  黃嬌喻  


關  係  人  郭士維  
            郭士玄  
            郭靜萍  
上列聲請人對於相對人聲請監護宣告事件，本院裁定如下：
    主  文
一、宣告黃嬌喻（女，民國00年0月00日生，身分證統一編號：Z
    000000000號）為受監護宣告之人。
二、選定郭德清（男，民國00年0月00日生，身分證統一編號：Z
    000000000號）為受監護宣告之人黃嬌喻之監護人。
三、指定郭士維（男，民國00年0月00日生，身分證統一編號：Z
    000000000號）為會同開具受監護宣告之人黃嬌喻財產清冊
    之人。
四、聲請程序費用由受監護宣告之人黃嬌喻負擔。
    理  由
一、聲請意旨略以：聲請人為相對人之夫，相對人於民國111年1
    月24日，經臺中榮民總醫院埔里分院診斷後，確定罹患缺氧
    性腦病變，且因該病症屬於中樞神經系統機能遺存極度障害
    ，致使相對人終身無工作能力，亦無法為維持生命所必須之
    日常生活活動，更有嚴重記憶缺損之情形，足認相對人已有
    不能為意思表示或受意思表示或不能辨識其意思表示效果之
    情形，已達受監護宣告之程度。聲請人爰依民法第14條第1
    項、第1110條、第1111條、家事事件法第164條以下規定，
    請求裁定相對人為受監護宣告之人，選定聲請人為相對人之
    監護人，指定關係人即相對人之子郭士維為會同開具財產清
    冊之人。又倘本院認定相對人之狀態未達監護宣告之程度，
    並請依民法第14條第3項及家事事件法第174條規定，裁定為
    輔助之宣告等語。
二、按對於因精神障礙或其他心智缺陷，致不能為意思表示或受
    意思表示，或不能辨識其意思表示之效果者，法院得因本人
    、配偶、四親等內之親屬、最近一年有同居事實之其他親屬
    、檢察官、主管機關或社會福利機構之聲請，為監護之宣告
    ，民法第14條第1項定有明文。又受監護宣告之人應置監護
    人。法院為監護之宣告時，應依職權就配偶、四親等內之親
    屬、最近一年有同居事實之其他親屬、主管機關、社會福利
    機構或其他適當之人選定一人或數人為監護人，並同時指定
    會同開具財產清冊之人。法院為前項選定及指定前，得命主
    管機關或社會福利機構進行訪視，提出調查報告及建議。監
    護之聲請人或利害關係人亦得提出相關資料或證據，供法院
    斟酌。法院選定監護人時，應依受監護宣告之人之最佳利益
    ，優先考量受監護宣告之人之意見，審酌一切情狀，並注意
    下列事項：㈠受監護宣告之人之身心狀態與生活及財產狀況
    。㈡受監護宣告之人與其配偶、子女或其他共同生活之人間
    之情感狀況。㈢監護人之職業、經歷、意見及其與受監護宣
    告之人之利害關係。㈣法人為監護人時，其事業之種類與內
    容，法人及其代表人與受監護宣告之人之利害關係。同法第
    1110條、第1111條、第1111條之1亦分別定有明文。
三、經查，聲請人主張之上開事實，業據其提出戶口名簿、臺中
    榮民總醫院埔里分院診斷證明書、親屬系統表、戶籍謄本為
    佐。觀之上開診斷證明書，可知相對人已需全時醫療護理或
    專人周密照顧，核屬家事事件法第167條第1項但書規定無訊
    問必要之情形，爰由鑑定人就應受監護宣告之人之精神或心
    智狀況予以鑑定；而相對人經臺中榮民總醫院埔里分院精神
    科醫師呂明憲鑑定，結果略以：個案（即相對人，下同）為
    器質性腦徵候群及失智症，會談時個案對醫療人員之詢問，
    無法回應，呈現認知困難及表達障礙，目前鼻胃管灌食，氧
    氣鼻導管輔助呼吸，尿管，鑑定時，個案對醫師及心理師言
    語無法回應，心理衡鑑中期認知功能於其定位，記憶，抽象
    思考，計算等回覆能力皆有缺損，個案目前的失智表現CDR=
    3（重度失智），記憶力缺損、無定向感、無法做判斷或問
    題解決、無法做家事、個人事務之料理需要他人完全協助，
    個案因神經疾患導致心智功能缺損，無明顯意思溝通能力，
    互動能力有障礙，欠缺對於社會生活的合理判斷能力，即為
    不能為意思表示或受意思表示、或不能辨識其意思表示之效
    果，故判定無法充分管理處分自己財產，需他人給予協助，
    其認知功能障礙，為慢性失能疾病，恢復可能性低等語，此
    有該院111年4月28日中總埔企字第1110600384函附成年監護
    鑑定書在卷為憑，堪認相對人因精神障礙或其他心智缺陷，
    致不能為意思表示或受意思表示，亦不能辨識其意思表示之
    效果。從而，本件聲請為有理由，應予准許，爰宣告相對人
    為受監護宣告之人。
四、本件相對人既經監護宣告，參照前揭規定，自應為其選定監
    護人及指定會同開具財產清冊之人。查相對人前未訂有意定
    監護契約，有本院職權查詢司法院意定監護契約管理系統查
    詢結果資料在卷，聲請人為相對人配偶，有意擔任監護人，
    而郭士維為相對人之子，與相對人誼屬至親，且郭士維同意
    擔任會同開具財產清冊之人，相對人之子女郭靜萍、郭士玄
    亦均同意由聲請人擔任相對人之監護人、由郭士維擔任會同
    開具相對人財產清冊之人，此有同意書1紙在卷可憑。綜上
    ，堪認由聲請人擔任相對人之監護人，由郭士維擔任會同開
    具相對人財產清冊之人，應符合相對人之最佳利益，爰裁定
    如主文第2、3項所示。
五、又依民法第1113條準用同法第1099條、第1099條之1之規定
    ，於監護開始時，監護人即聲請人郭德清對於受監護宣告之
    人黃嬌喻之財產，應會同郭士維於2個月內開具財產清冊，
    並陳報法院，於開具完成並陳報法院前，監護人對於受監護
    宣告之人之財產，僅得為管理上必要之行為，併此敘明。
六、依家事事件法第164條第2項，裁定如主文。
中　　華　　民　　國　　111 　年　　12　　月　　21　　日
                   家事法庭     法  官  林煒容
以上正本係照原本作成。
如對本裁定抗告，須於裁定送達後10日內向本院提出抗告狀（須
附繕本），並應繳納抗告費新臺幣1,000元。
中　　華　　民　　國　　111 　年　　12　　月　　21　　日
                                書記官  陳品潔